【裁判字號】    99,交易,697
【裁判日期】    991116
【裁判案由】    過失傷害
【裁判全文】
臺灣板橋地方法院刑事判決             99年度交易字第697號
公  訴  人  臺灣板橋地方法院檢察署檢察官
被      告  甲○○
上列被告因過失傷害案件，經檢察官提起公訴（99年度偵字第
13546 號），本院判決如下：
    主  文
甲○○無罪。
    理  由
一、公訴意旨略以：被告甲○○於民國99年3 月13日上午11時許
    ，駕駛車牌號碼4680 -PD號自用小貨車，沿臺北縣中和市○
    ○路64巷14弄往13弄方向行駛時，原應注意駕駛人駕駛車輛
    ，行經無號誌之交岔路口，應注意車前狀況，隨時採取必要
    之措施，而當時情形，柏油路面濕潤、無缺陷、無障礙物、
    視距良好，並無不能注意之情事，竟疏未注意及此，貿然前
    行通過路口之際，適告訴人丙○○騎乘車牌號碼CST-975 號
    重型機車，沿臺北縣中和市○○路64巷行駛至上開路口，亦
    疏未注意車輛行至無號誌之交岔路口，其係左方車應暫停讓
    右方車甲○○之車先行，兩車因而發生擦撞，致告訴人人車
    倒地，受有右踝（起訴書誤載為「左踝」，茲予更正）扭傷
    挫傷等傷害。因認被告涉犯刑法第284 條第1 項前段之過失
    傷害罪嫌等語。
二、按犯罪事實應依證據認定之，無證據不得認定其犯罪事實；
    又不能證明被告犯罪者，即應諭知無罪之判決，刑事訴訟法
    第154 條第2 項、第301 條第1 項分別定有明文。再按事實
    之認定，應憑證據，如未能發現相當證據，或證據不足以證
    明，自不能以推測或擬制之方法，為裁判基礎；苟積極證據
    不足為不利於被告事實之認定時，即應為有利於被告之認定
    ；又認定犯罪事實所憑之證據，雖不以直接證據為限，間接
    證據亦包括在內，然而無論直接證據或間接證據，其為訴訟
    上之證明，須於通常一般之人均不致有所懷疑，而得確信其
    為真實之程度者，始得據為有罪之認定，倘其證明尚未達到
    此一程度，而有合理之懷疑存在而無從使事實審法院得有罪
    之確信時，即應由法院為諭知被告無罪之判決，最高法院40
    年臺上字第86號、30年上字第816 號、76年度臺上字第4986
    號判例意旨足資參照。次按刑事訴訟法第161 條已於91年 2
    月8 日修正公布，修正後同條第1 項規定：檢察官就被告犯
    罪事實，應負舉證責任，並指出證明之方法。因此，檢察官
    對於起訴之犯罪事實，應負提出證據及說服之實質舉證責任
    。倘其所提出之證據，不足為被告有罪之積極證明，或其闡
    明之證明方法，無從說服法官以形成被告有罪之心證，基於
    無罪推定之原則，自應為被告無罪判決之諭知（最高法院92
    年台上字第128 號判例亦同此意旨）。又告訴人之告訴，係
    以使被告受刑事訴追為目的，是其陳述是否與事實相符，仍
    應調查其他證據以資審認，最高法院52年度台上字第1300號
    著有判例足資參照。
三、本件公訴人認被告甲○○涉有過失傷害罪嫌，無非以上揭事
    實，業據被告坦認前揭時、地駕車與告訴人丙○○發生車禍
    之事實，及證人即告訴人於警詢及偵訊時之指訴，並有道路
    交通事故談話紀錄表、道路交通事故現場圖、道路交通事故
    調查報告表(一)、(二)各1 份及現場照片9 張、臺灣省臺北縣區
    車輛行車事故鑑定委員會北縣鑑字第0995180593號函1 份、
    財團法人慈濟醫院臺北分院之診斷證明書1 紙，為其主要論
    據。
四、訊據被告固坦認伊於前開時、地，駕駛前開自小貨車與告訴
    人所騎乘之前開機車發生車禍之事實，惟堅決否認有何過失
    傷害之犯行，並辯稱：本件車禍肇事主因不是伊，伊並無過
    失，而係對方從伊後方追撞伊所駕駛之車輛；伊行經上開交
    岔路口之際，有減速至10公里以下，伊看告訴人自景平路轉
    進64巷，距離肇事路口約有50公尺，所以伊認為仍有安全距
    離，伊始駕車通過路口等語。
五、經查：
(一)、有關證據能力部分：刑事訴訟法第159 條第1 項雖規定，被
    告以外之人於審判外之言詞或書面陳述，除法律有規定外，
    不得作為證據。惟同法第159 條之5 明定：「被告以外之人
    於審判外之陳述，雖不符前4 條之規定，而經當事人於審判
    程序同意作為證據，法院審酌該言詞陳述或書面陳述作成時
    之情況，認為適當者，亦得為證據。」、「當事人、代理人
    或辯護人於法院調查證據時，知有第159 條第1 項不得為證
    據之情形，而未於言詞辯論終結前聲明異議者，視為有前項
    之同意。」，其立法理由在於傳聞證據未經當事人之反對詰
    問予以核實，乃排斥其證據能力。惟當事人如放棄對原供述
    人之反對詰問權，於審判程序表示同意該等傳聞證據可作為
    證據，此時，法院除認該傳聞證據欠缺適當性外，自可承認
    其證據能力。又當事人、代理人或辯護人於調查證據時，知
    有刑事訴訟法第159 條第1 項不得為證據之情形，卻表示「
    對於證據調查無異議」、「沒有意見」等意思，而未於言詞
    辯論終結前聲明異議者，應視為已有將該等傳聞證據採為證
    據之同意，最高法院93年度台上字第3533號、94年度台上字
    第2976號判決亦採同一見解。經查：本案被告及檢察官於本
    院審判期日，對於下列經本院調查之證據方法，均表示對證
    據能力不爭執，復於審判期日就本院一一提示之前揭證據方
    法於言詞辯論終結前，均亦未就所調查之證據主張有刑事訴
    訟法第159 條第1 項不得為證據之情形，是參照上開說明要
    旨，本案經調查之證據，均有證據能力，合先敘明。
(二)、被告與告訴人於前開時、地，分別駕駛前開自小貨車與騎乘
    前開機車發生車禍，致告訴人受有右踝扭傷挫傷（右踝前下
    脛骨腓骨韌帶受傷致踝關節鬆弛）之傷勢乙節，業據被告坦
    認屬實，核與證人即告訴人於警詢及偵訊時具結證述之情節
    大致相符，並有道路交通事故現場圖、道路交通事故調查報
    告表(一)、(二)各1 份及現場照片9 張、財團法人慈濟醫院臺北
    分院之診斷證明書2 紙（詳見偵查卷第7 、9 之1 、10至17
    頁、本院卷第21頁）在卷可稽。是前開事實，洵刊認定屬實
    。
(三)、本案主要爭點在於被告就本件車禍是否有因其疏未注意車前
    狀況之過失行為而致告訴人受有前開傷勢？本院得心證之理
    由如下所述：
１、觀諸告訴人於警詢時指稱：我觀看左右有沒有來車，當時我
    看左邊再看右邊時，便和對方車發生擦撞；我的前車部分撞
    擊對方左後輪等語（詳見偵查卷第4 頁反面），及於偵訊時
    證稱：當時我通過路口時，沒有發覺被告而撞到被告車的左
    後方；他當時衝出來的車速不只30、40公里，他衝出來時，
    我來不及反應等語（詳見偵查卷第22頁），及於本院訊問時
    指稱：我當時要直行通過路口，我到路口時，我先查看左方
    來車，看右方時已經來不及，兩車碰撞，當時我的車在行進
    間，非靜止，第一次是碰到他的左後車輪，因為他車速過快
    ，我的車才會被帶動，才會再撞到他的左後角的方向燈，我
    的車前輪先碰撞，前輪被帶動才會撞到左後角等語（詳見本
    院卷第20頁），然證人即到場處理員警乙○○於本院審理時
    證稱：當場被告並無告知左後車輪被撞的痕跡；被害人沒有
    提及他機車撞到被告的左後輪，被告、被害人指稱撞擊位置
    在小貨車左後方，沒有指出特定位置，如果有指明，我會拍
    照；雙方車輛沒有移動；現場有無煞車痕，我沒有印象，如
    果有的話，依照我的經驗，我一定會標示的等語（詳見本院
    卷第32頁、第32頁反面），並有上開現場照片及現場圖可證
    ，是告訴人並未在當場向員警陳明其機車前車輪先撞擊到被
    告所駕駛前開車輛之左後車輪，且現場並無煞車痕跡，況苟
    告訴人確已先抵達該交岔路口，並於行進間先左右觀看來車
    者，何以兩車之撞擊點分別在該自小貨車左後方及該機車前
    擋風板處而非在兩車之前車部位？則告訴人指稱其先至路口
    查看左右來車時，與被告所駕駛之前開自小貨車發生擦撞云
    云，自殊難逕予採信。
２、又查被告駕駛前開自小貨車沿臺北縣中和市○○路64巷14弄
    往景平路64巷13弄方向行駛，途經該巷弄與景平路92巷交岔
    路口，而告訴人騎乘前開機車自臺北縣中和市○○路右轉景
    平路92巷，待被告駕駛前開自小貨車過該交岔路口中心處，
    被告所駕駛之前開自小貨車左後方向燈處始與告訴人所騎乘
    之前開機車前擋風板處發生碰撞乙節，業據被告供述明確，
    核與告訴人指述及證人乙○○於本院審理時證述之情節大致
    相合，並有上開現場圖（詳見偵查卷第10頁）及兩車之車損
    照片（詳見偵查卷第13至17頁）可證，足認被告已駕車通過
    該交岔路口中心處，始遭告訴人所騎乘之前開機車撞擊其自
    小貨車左後方，則被告對於後方車輛行駛之情狀，顯然無法
    預見而採取必要之安全措施。故被告辯稱：告訴人從伊後方
    追撞伊所駕駛之車輛，伊無法預期伊後方會發生何事等語，
    並非無據，而臺灣省臺北縣區車輛行車事故鑑定委員會北縣
    鑑字第0995180593號函遽認被告駕駛自用小貨車，行經無號
    誌交岔路口，未注意車前狀況，為肇事次因云云，容有未洽
    ，自不足以採為不利於被告之認定。
３、至公訴人另認被告行經無號誌之交岔路口，應減速慢行，作
    隨時停車之準備云云。然衡諸臺北縣中和市○○路92巷口至
    前開交岔路口距離約56公尺，此有網路地圖1 份（詳見本院
    卷第38至40頁）附卷足參，承前所述，被告既先駕車至該交
    岔路口，並過該路口中心處後，始遭告訴人騎乘前開機車撞
    擊該小貨車左後方向燈，縱使被告行車至該交岔路口未減速
    慢行，但其業已通過路口至交岔路口中心後，告訴人始抵達
    該交岔路口，況依當時雖下雨、路面溼潤，但日間有自然光
    線，路面鋪設柏油、無缺陷，到路無障礙物、視距良好，此
    有前開到路交通事故調查報告表可證，並無不能注意之情事
    ，則被告及告訴人均可無礙地得悉道路及車前狀況，而告訴
    人騎乘該機車自臺北縣中和市○○路右轉92巷至該交岔路口
    既然仍有約56公尺之距離，被告依此判斷彼此間之安全距離
    並無違誤，而告訴人未能注意車前狀況及應禮讓右方車先行
    ，告訴人為本件車禍之肇事主因甚明，難認被告就本件車禍
    有疏未注意車前狀況及減速慢行之過失行為。
六、綜上所述，被告既已駕駛前開自小貨車至該交岔路口中心處
    後，始遭告訴人騎乘開機車撞擊該小貨車左後車尾處，被告
    顯然無法預期其車後方之情狀而採取必要之安全措施，則被
    告所為顯與告訴人前開傷勢間並無相當因果關係存在，自不
    負過失之罪責。本件依調查所得證據尚不足以證明被告確有
    過失致死之犯行，此外，復查無其他積極證據足資證明被告
    有右述犯行，則揆諸前開法條及說明，被告犯罪尚屬不能證
    明，爰為無罪之諭知。
據上論斷，應依刑事訴訟法第301 條第1 項，判決如主文。
本案經檢察官洪國朝到庭執行職務。
中    華    民    國    99    年    11    月    16    日
                  交通法庭  法  官  饒金鳳
以上正本證明與原本無異。
如不服本判決，應於判決送達後10日內，向本院提出上訴書狀，
且上訴書狀應敘述具體理由，而上訴書狀未敘述上訴理由者，應
於上訴期間（即自收受判決書之翌日起算10日）屆滿後20日內補
提理由書。
                            書記官  許雅琪
中    華    民    國    99    年    11    月    16    日

司法院資訊處製作；財團法人民間司法改革基金會備份。
